臺灣高等法院高雄分院刑事判決　　　　 96年度上訴字第746號
上　訴　人　臺灣高雄地方法院檢察署檢察官
被　　　告　甲○○
　　　　　　　　　　（現另案羈押於臺灣高雄看守所）
上列上訴人因被告違反毒品危害防制條例案件，不服臺灣高雄地
方法院96年度訴字第933 號中華民國96年3月14日第一審判決（
起訴案號：臺灣高雄地方法院檢察署96年度毒偵字第1352號），
提起上訴（移送本院併辦案號：96年度毒偵字第1820號），本院
判決如下：
    主  文
原判決撤銷。
甲○○施用第一級毒品，處有期徒刑拾月。
    事  實
一、甲○○前於民國93年間，因施用毒品案，經臺灣高雄地方法
    院以93年度毒聲字第961 號裁定送觀察勒戒，因無繼續施用
    毒品傾向，於93年6 月14日自臺灣高雄看守所附設勒戒所釋
    放，經臺灣高雄地方法院檢察署檢察官於93年6 月29日以93
    年度毒偵字第3286號為不起訴處分確定。詎甲○○仍未戒除
    毒癮，竟基於施用第一級毒品海洛因之集合犯意，於上開觀
    察勒戒期滿釋放後之5 年內，自95年9 月間某日起至96 年1
    月17日中午某時許止，以約每3 至4 日施用1 次之頻率，在
    高雄縣永安鄉其住處及其他不詳地點，以將海洛因摻入蒸餾
    水中用針筒注射或摻入香菸內再點燃吸用之方式，施用第一
    級毒品海洛因多次。嗣於95 年12 月12日下午6 時50分許，
    甲○○因犯搶奪案，為警查獲，員警經其同意採尿送驗結果
    ，呈嗎啡陽性反應，而發現其施用毒品之情。又於96年1 月
    18日下午1 時5 分許，甲○○在其高雄縣永安鄉○○路光明
    3 巷80號住處，因其涉嫌搶奪案件為警拘提到案，發覺其係
    毒品列管人口，經警採其尿液送驗呈嗎啡陽性反應，而查悉
    上情。
二、案經高雄縣政府警察局湖內分局、岡山分局報由臺灣高雄地
    方法院檢察署檢察官偵查起訴及移送本院併案審理。
    理  由
一、訊據被告甲○○對於上揭事實坦承不諱，且其兩次為警採尿
    送驗結果，均呈嗎啡陽性反應，此有台灣檢驗科技股份有限
    公司濫用藥物尿液檢驗報告2 紙附卷可稽，是被告之自白核
    與事實相符，自堪信為真實。而被告前於93年間，因施用毒
    品案，經原審法院以93年度毒聲字第961 號裁定送觀察勒戒
    ，因無繼續施用毒品傾向，於93年6 月14日自臺灣高雄看守
    所附設勒戒所釋放，經臺灣高雄地方法院檢察署檢察官於93
    年6 月29日以93年度毒偵字第3286號為不起訴處分確定之事
    實，有臺灣高等法院被告前案紀錄表、臺灣高雄地方法院檢
    察署刑案資料查註紀錄表各1 份在卷可按。是被告於涉本案
    之前，業曾犯施用毒品，並於觀察勒戒期滿後，再經檢察官
    不起訴處分確定，而於5 年內再犯本件施用毒品犯行，其犯
    罪事證明確，犯行堪予認定。
二、查海洛因屬毒品危害防制條例第2 條第2 項第1 款所規定之
    第一級毒品，核被告所為，係犯毒品危害防制條例第10條第
    1 項施用第一級毒品罪。被告持有第一級毒品，復進而施用
    ，其持有毒品之低度行為，應為施用第一級毒品之高度行為
    所吸收，不另論罪。又按刑事法若干犯罪行為態樣，本質上
    原具有反覆、延續實行之特徵，立法時既予特別歸類，定為
    犯罪構成要件之行為要素，則行為人基於概括之犯意，在密
    切接近之一定時、地持續實行之複次行為，倘依社會通念，
    於客觀上認為符合一個反覆、延續性之行為觀念者，於刑法
    評價上，即應僅成立一罪。學理上所稱「集合犯」即屬之（
    最高法院95年度台上字第1079號判決意旨參照）。於毒品施
    用者在其主觀依賴毒品之心理下，須持續、密接施用毒品，
    再犯率高，且施用次數、重量通常與施用毒品期間成正比，
    各次施用毒品之間隔愈趨密集，是施用毒品行為，本質上具
    有反覆實施之行為特性，依社會通念，客觀上符合一個反覆
    、延續性之行為觀念，依上開說明，施用毒品應為「集合犯
    」甚明。又刑法刪除第56條之修正理由第4 點，同認吸毒犯
    罪，因適用數罪併罰而使刑罰過度評價情形，可以實務補充
    解釋方式，發展「包括一罪」構成單一犯罪情形，以限縮數
    罪併罰範圍，亦同斯旨，故被告曾經觀察勒戒釋放仍未能戒
    除對毒品依賴性，而自95年9 月間某日起至96年1 月17日中
    午某時止，以約每3 至4 日施用1 次之頻率，施用第一級毒
    品海洛因多次，其施用之時間地點均屬密接，施用手段亦均
    相同，應係基於施用者單一意思而反覆實行，且為常習、依
    賴性之施用行為，依一般社會健全觀念，難認其數行為得以
    強行割裂，又侵害法益亦屬單一，在法律評價上，應僅論以
    包括一罪。而公訴人雖僅泛就被告自不詳時間起至96年1 月
    17日之施用第一級毒品犯行起訴，惟被告已明確供認其係自
    95年9 月間起施用第一級毒品，則被告其餘犯罪部分，因與
    起訴部分有集合犯單純一罪關係，為起訴效力所及，本院自
    得一併予以審理。
三、原審予以論罪科刑，固非無見；然查原審就檢察官起訴事實
    以外被告施用第一級毒品之犯行未及一併審理，尚有未洽。
    檢察官上訴執此指摘原判決不當，為有理由，應由本院將原
    判決撤銷，審酌被告施用毒品，足以戕害其身心，滋生其他
    犯罪（被告因需款購買毒品，而犯搶奪案），惡化治安，嚴
    重損及公益，且被告前曾犯施用毒品，業經觀察勒戒期滿釋
    放，竟於短期內再為本件施用毒品犯行，顯見其不思悔改，
    自制力亦顯不佳；惟另考量被告於犯後即能坦承犯行，而其
    施用毒品行為於本質上係屬自我戕害行為，反社會性之程度
    應屬較低等一切情狀，酌情量處如主文第2 項所示之刑。
    。
據上論斷，應依刑事訴訟法第369 條第1 項前段、第364 條、第
299 條第1 項前段，毒品危害防制條例第10條第1 項，判決如主
文。
本案經檢察官許月雲到庭執行職務。
中　　華　　民　　國　　96　　年　　4 　　月　　30　　日
                  刑事第四庭    審判長法  官  蕭權閔
                                      法  官  吳進寶
                                      法  官  陳吉雄
以上正本證明與原本無異。
如不服本判決應於收受本判決後10日內向本院提出上訴書狀，其
未敘述上訴理由者，並得於提起上訴後10日內向本院補提理由書
狀（均須按他造當事人之人數附繕本）「切勿逕送上級法院」。
中　　華　　民　　國　　96　　年　　5 　　月　　1 　　日
　　　　　　　　　　　　　　　　　　　書記官  梁美姿
附錄本件判決論罪科刑法條：
毒品危害防制條例第10條第1項
施用第一級毒品者，處 6 月以上 5 年以下有期徒刑。
                                                     q
